【裁判字號】    98,司家聲,608
【裁判日期】    990106
【裁判案由】    指定遺囑執行人
【裁判全文】
臺灣高雄地方法院民事裁定           98年度司家聲字第608號
聲  請  人  乙○○
上列聲請人為被繼承人甲○○聲請指定遺囑執行人事件，本院裁
定如下：
    主    文
聲請駁回。
程序費用由聲請人負擔。
    理    由
一、按遺囑未指定遺囑執行人，並未委託他人指定者，得由親屬
    會議選定之；不能由親屬會議選定時，得由利害關係人聲請
    法院指定之，民法第1211條定有明文。次按現役軍人或退除
    役官兵死亡而無繼承人、繼承人之有無不明或繼承人因故不
    能管理遺產者，由主管機關管理其遺產，臺灣地區與大陸地
    區人民關係條例第68條第1 項著有明文。復按亡故退除役官
    兵遺產，由行政院國軍退除役官兵輔導委員會所屬安置機構
    為遺產管理人；亡故退除役官兵未安置者，以其住所地退除
    役官兵服務機構為遺產管理人（行政院國軍退除役官兵輔導
    委員會發布之退除役官兵死亡無人繼承遺產管理辦法第4 條
    規定參照）。準此，臺灣地區與大陸地區人民關係條例施行
    後，大陸來臺之退除役官兵死亡而無繼承人、繼承人不明或
    繼承人因故不能管理遺產者，其遺產應由其主管機關以法定
    遺產管理人之地位管理遺產。
二、本件聲請意旨略以：被繼承人甲○○（男，民國○○年○ 月○
    日生，身分證統一編號：Ｚ000000000號，民國93年5 月11日
    死亡，生前設籍高雄縣橋頭鄉白樹村精忠新村二棟4 樓11號
    ）生前立有遺囑，將其所有之財產如何分配一一列入遺囑書
    ，惟其遺囑中未指定遺囑執行人，亦無委託他人指定，又其
    無親屬，不能由親屬會議選定，為此，狀請本院指定楊正坤
    為被繼承人甲○○之遺囑執行人等語。
三、聲請人主張之上開事實，據其提出被繼承人之死亡除戶戶籍
    謄本、自書遺囑認證書各1 份為證，固堪信為真實。惟查：
    被繼承人甲○○係行政院國軍退除役官兵輔導委員會列管之
    有案榮民，經本院依職權調取本院93年度家催字第262 號公
    示催告卷宗核閱無誤，揆諸首揭說明，被繼承人甲○○死亡
    後，其遺產應以設籍地輔導會所屬之退除役官兵服務機構即
    行政院國軍退除役官兵輔導委員會高雄縣榮民服務處管理執
    行其遺產，為其法定遺產管理人，而依民法第1179條第1 項
    第4 款規定，遺產管理人之職務本包含清償債權或交付遺贈
    物在內，本件遺囑內容並非指定遺囑執行人始能實現，是聲
    請人之聲請，依法即無理由，應予駁回。
四、依非訟事件法第21條第1 項前段，第24條第1 項規定，裁定
    如主文。
五、如對本裁定抗告須於裁定送達後10日內，向本院提出抗告狀
    ，並繳納抗告費新臺幣1,000 元。
中    華    民    國     99    年     1    月    6    日
                  家事法庭  司法事務官

司法院資訊處製作；財團法人民間司法改革基金會備份。
